【裁判字號】    97,消債更,35
【裁判日期】    970805
【裁判案由】    更生事件
【裁判全文】
臺灣雲林地方法院民事裁定          97年度消債更字第35 號
聲請人即
債務人  甲○○
上列當事人因消費者債務清理事件聲請更生，本院裁定如下：
    主  文
聲請駁回。
聲請費用新臺幣壹仟元由聲請人負擔。
    理  由
一、按債務人與金融機構協商成立者，不得聲請更生或清算，但
    因不可歸責於己之事由，致履行顯有重大困難者，不在此限
    ；本條例施行前，債務人依金融主管機關協調成立之中華民
    國銀行公會會員辦理消費金融案件無擔保債務協商機制與金
    融機構成立之協商，準用前項之規定，消費者債務清理條例
    第151條第5項、第6項分別定有明文。又聲請更生或清算不
    合程式或不備其他要件者，法院應以裁定駁回之，但其情形
    可以補正者，法院應定期間先命補正，復為同條例第8條所
    明定。是依上之條文規定可知，債務人與金融機構協商成立
    債務清償方案後，即應由債務人按其條件履行，如因事後發
    生情事變更，在清償期間收入或收益不如預期，致該方案履
    行困難甚或履行不能，因不可歸責於己，始能例外准許債務
    人聲請更生或清算，以避免債務人任意毀諾已成立之協商，
    濫用更生或清算之裁判上債務清理程序。從而，所謂「不可
    歸責於己之事由」，應係指客觀上聲請人之支出增多，或收
    入、收益減少，非其成立協商時所能預期，諸如物價上漲而
    成本增加、家屬患病等以致支出增加，或因病無法工作、僱
    佣之公司倒閉或裁員、失業、減薪等以致收入減少，均屬之
    。
二、本件聲請意旨略以：聲請人因消費借貸、信用卡契約，對金
    融機構負有債務，無擔保或無優先權之債務總額未逾新臺幣
    12,000,000元，因有不能清償債務之虞，前已提出債權人清
    冊，依中華民國銀行公會會員辦理消費金融案件無擔保債務
    協商機制，以書面向最大債權金融機構台新商業銀行股份有
    限公司 (以下簡稱為台新銀行)請求共同協商債務清償方案
    ，雖經協商成立，聲請人應月付10,100元，然因聲請人於每
    月收入扣除每月應繳金額及必要支出之情形下，生活難以維
    持，聲請人實有不可歸責於己之事由，而無法繼續履行，且
    未經法院裁定開始清算程序或宣告破產，爰依法聲請更生等
    語。
三、經查：
    (一)聲請人於本件更生聲請前，已於95年5月23日依金融主
        管機關協調成立之中華民國銀行公會會員辦理消費金融
        案件無擔保債務協商機制與台新銀行成立協商等情，業
        據聲請人陳報協議書1份在卷可證，此部分之事實，應
        可認定為真實。
    (二)聲請人雖主張其每月薪資收入扣除應繳金額及必要支出
        後，難以維持生活云云。然聲請人目前每月收入薪資2
        萬6千元，依聲請人聲請狀所列每月必要支出，伙食費
        3,500元、水電費700元、交通費2,000元、醫療費500元
        、扶養費9,300元（人壽保險費非必要支出應予剔除）
        ，其配偶王明宗任職華興度量衡股份有限公司，月入約
        18,000元，業據聲請人陳明在卷，且夫妻均有負擔生活
        費用及扶養子女之義務，足見其尚有足夠履行協商方案
        之能力。聲請人並非於協商成立後因不可歸責於聲請人
        之事由，致履行顯有重大困難，其更生之聲請，核與首
        揭規定不符，此項不備更生之要件，又無從補正，自應
        依法駁回其更生之聲請。
四、依消費者債務清理條例第8條、第151條第5項、第15條，民
    事訴訟法第78條，裁定如主文。
中    華    民    國    97    年    8     月    5    日
                  民事第二庭    法  官  紀文勝
如不服本裁定，應於裁定送達後10日內，以書狀向本院提出抗告
，並繳納抗告費新臺幣1,000元
中    華    民    國    97    年    8     月    5    日
                                書記官  李世文


司法院資訊處製作；財團法人民間司法改革基金會備份。
